臺灣板橋地方法院民事判決　九十一年度訴字第七八二號
　　原　　　告　　太平洋中信商業開發股份有限公司
　　法定代理人　　甲○○
　　被　　　告　　丙○泉
　　訴訟代理人　　乙○○
右當事人間請求返還土地事件，本院判決如左：
    主    文
被告應將坐落台北縣永和市○○段第九五九地號（如附圖所示Ａ部分占用面積參陸點
柒平方公尺）、同段第九五八地號（如附圖所示Ｂ部分占用面積肆平方公尺）上之地
上建物拆除，並將土地返還原告。
訴訟費用由被告負擔。
本判決於原告以新台幣捌拾捌萬貳仟元為被告供擔保後，得假執行；但被告如於假執
行程序實施前，以新台幣貳佰陸拾肆萬伍仟伍佰元為原告預供擔保後，得免為假執行
。
    事實及理由
一、原告主張坐落台北縣永和市○○段第九五八、九五九地號土地（以下簡稱系爭土
    地）為原告所有，其上建物乃為原告之關係企業豐洋興業股份有限公司所經營之
    太平洋百貨永和店。被告竟未經原告同意，霸佔系爭土地，於其上搭建棚架，開
    設「中信機車停車場」，無權占有系爭土地（占有面積如附圖Ａ及Ｂ部分所示）
    ，對外營業收取每天每次新台幣（下同）三十五元之停車費，屢經勸阻及要求搬
    遷，詎料被告竟要求二百萬元之搬遷費始願搬遷，嗣原告之關係企業豐洋興業股
    份有限公司所經營之太平洋百貨永和店因將進行內外部全面改裝，再度向被告規
    勸要求搬遷，以利施工並避免危險，被告仍置之不理，為此爰基於民法第七百六
    十七條規定，請求被告拆除無權占用系爭土地之地上物，並將土地返還原告，爰
    聲明請求：(1)被告應將坐落台北縣永和市○○段第九五九地號（如附圖所示Ａ部
    分占用面積三六點七平方公尺）、同段第九五八地號（如附圖所示Ｂ部分占用面
    積四平方公尺）上之地上建物拆除，並將土地返還原告。(2)願供擔保請准宣告假
    執行。
二、被告則以：系爭土地上之棚架確係被告所搭建的，但系爭土地原由訴外人周大雅
    經營停車場，於六十六年四月一日由台北縣政府核發營利事業登記在案，七十年
    七月十日轉讓由訴外人藏書典經營，七十二年六月一日復由訴外人藏書典轉讓予
    訴外人劉煥樟經營，而被告於七十九年十一月二十一日向訴外人劉煥樟以八十萬
    元承買受讓經營，當時被告曾詢問劉煥樟是否有經中信百貨公司同意，訴外人劉
    煥樟告知當然有，否則無法向台北縣政府申請營利事業登記證，因此被告要求由
    劉煥樟向台北縣政府申請變更負責人為被告，且經台北縣政府准予核發營利事業
    登記證，並依期按期繳納營業稅，該保管場成立迄今已有二十五年之久，被告自
    始深信已依法取得該中信機踏車保管場之經營權，並非無權占有；原告於八十二
    年六月十八日向前業主中信百貨公司承買系爭不動產，並經營太平洋百貨公司永
    和店，原告應於承買時即知曉被告所經營之中信機踏車保管場之存在，其明知卻
    無要求被告遷還之意，以致於被告於當時未能即時向劉煥樟申訴並追討，遭受平
    白損失，並約於八十七年時該賣場亦曾做一次內外部大整修，要被告配合整修工
    程進度而暫停營業，被告亦樂意配合工程進度而暫停營業，何以此次原告於九十
    一年四月八日再度整修，卻告知被告不得於現址繼續營業，且被告所經營之中信
    機踏車保管場均以原告員工停車之便為服務對象，收入微薄，僅以糊口等語，資
    為抗辯，並為訴之聲明請求：(1)駁回原告之訴。(2)如受不利判決時，願供擔保請
    准免為假執行。
三、本件原告主張系爭土地為其所有，現由被告所搭建之地上物占有如附圖斜線所示
    面積之系爭土地等事實，為被告所不爭執，且有土地登記謄本二份在卷可證，及
    經本院現場履勘及囑託台北縣中和地政事務所人員測量，制有勘驗筆錄一份及拍
    攝照片附卷，並有台北縣中和地政事務所檢送之土地複丈成果圖存卷可稽，自堪
    信為真實。
四、按所有人對於無權占有其所有物者，得請求返還之，對於妨害其所有權者，得請
    求除去之，為民法第七百六十七條所明定。當事人占有他人之物而主張具有得以
    對抗所有人之合法權源者，就此項有利於己之事實主張，負有舉證之責。被告雖
    辯稱其前劉煥樟手曾告知中信機踏車保管場所使用之土地有徵得系爭土地所有權
    人之同意，故非無權占有云云，並提出被告經營之中信機踏車保管場營利事業登
    記證影本一件、台北縣政府營利事業統一發證（變更登記）申請書二份及審查結
    果答覆表影本二件、台北縣政府營利事業統一發證（設立登記）申請書影本一件
    為憑。惟原告係於「八十二年六月十八日」取得系爭土地所有權，有土地登記謄
    本二份可稽，被告自承係於「七十九年十一月二十一日」向訴外人劉煥樟受讓取
    得中信機踏車保管場經營權，顯在原告取得系爭土地所有權之前，因此原告自無
    可能於七十九年間即同意被告占有。至於被告所提出台北縣政府營利事業統一發
    證（設立登記）申請書影本、台北縣政府營利事業統一發證（變更登記）申請書
    及審查結果答覆表影本各二件文件中，均無任何曾經當時系爭土地所有權人同意
    使用之證明，更何況如前所述，被告取得中信機踏車保管場經營權時，原告根本
    尚未取得系爭土地所有權，遑論同意被告使用。至於原告取得系爭土地所有權時
    ，縱使知悉系爭土地上有中信機踏車保管場之存在，然單純之沉默尚難認即係同
    意被告占有之意思表示。綜上所述，被告對於其有何合法占有之正當權源，未能
    舉證以實其說，其抗辯稱有權占有云云，尚屬無據。原告主張被告係無權占有，
    應為可採。
五、從而，原告基於物上請求權之法律關係，請求被告拆除無權占用系爭土地上如附
    圖Ａ及Ｂ部分所示面積之地上物，將土地返還原告，為有理由，應予准許。
六、兩造分別陳明願供擔保宣告假執行及免為假執行，經核均無不合，爰分別酌定相
    當擔保金額准許之。
七、結論：原告之訴為有理由，依民事訴訟法第七十八條、第三百九十條第二項、第
　　三百九十二條，判決如主文。
中　　　華　　　民　　　國　　九十一　　年　　　七　　　月　　 三十 　　日
                                臺灣板橋地方法院民事第四庭
~B法　　　官　陳翠琪
右為正本係照原本作成
如對本判決上訴，須於判決送達後廿日內向本院提出上訴狀
中　　　華　　　民　　　國　　九十一　　年　　　七　　　月　　 三十 　　日
~B法院書記官　陳蒼仁
